臺灣彰化地方法院刑事判決　　　　　　　　96年度訴字第51號
公　訴　人　臺灣彰化地方法院檢察署檢察官
被　　　告　丙○○
　　　　　　　　　　（現在臺灣彰化看守所羈押中）
上列被告因搶奪等案件，經檢察官提起公訴（95年度偵字第1129
8、11508號），被告於準備程序中自白，本院聽取當事人意見後
，裁定由受命法官獨任行簡式審判程序，茲判決如下：
    主  文
丙○○犯【附表一】【附表二】之罪，應執行有期徒刑貳年，扣
案鑰匙壹串沒收之。並應於刑之執行前，令入勞動場所強制工作
，期間為年。
    事實及理由
一、犯罪事實：
  (一)丙○○自民國（下同）84年間起有少年前科，後陸續有多項
    竊盜、搶奪、觀察勒戒、強制戒治前科。又因搶奪（本院91
    年訴字822號）、施用毒品（本院91年訴字827號）案件，依
    序被判處1年8月、8月，92年5月31日開始執行，95年6月8日
    核准假釋，殘刑尚有128天，奉准執行另案竊盜（本院北斗
    簡易庭91年斗簡字212號）拘役30日，95年7月8日執行完畢
    出監，開始起算128天之假釋期間，應於95年11月12日晚上
    24時假釋期滿。嗣於95年10月11日施用一級毒品被查獲（經
    本院96年1月12日另案95年度訴字1996號判處有期徒刑9 月
    ）。
  (二)丙○○無一技之長，出監後無固定工作，又因吸毒欠錢花用
    ，遂養成以偷搶為生之犯罪習慣，基於意圖為自己不法所有
    之犯意，騎乘機車四處找尋犯罪目標，遂分別於【附表二】
    編號1、2、3、4之時地，見有中年婦女穿戴金飾，落單可欺
    ，便以【附表二】所示之方式，搶奪癸○○、丁○○、壬○○○、乙○○○之財物得手，僅其中丁○○部分因一時失手
    ，金項鍊與玉墬掉落丁○○口袋及菜籃內，而未得手。後丙○○食髓知味，又基於意圖為自己不法所有之犯意，於【附
    表一】編號1、2之時、地，以自備鑰匙竊取丑○○、己○○
    所有之重型機車。丙○○再獨自或夥同綽號「阿州」之成年
    男子，於【附表二】編號5、6、7、8、9之時地，以【附表
    二】所示之方式，搶奪戊○○○、庚○、甲○○、辛○○○
    、子○○○等中年婦女之財物得手。
  (三)嗣經警循線於95年12月7日晚上8時45分許，在彰化縣二林鎮
    外竹里中南巷21號丙○○寄居之處所，經屋主張貴美同意搜
    索後，查獲丙○○行搶時所騎乘之車牌號碼KWT-808機車及
    所穿衣物、贓物手機一支、工具鑰匙1串。丙○○則趁隙由
    三樓陽台跳下，導致右腳骨折，但仍逃逸成功。丙○○則於
    翌日（8日）上午10時許，前往西螺慈愛醫院治療右腳骨折
    時，為警方所逮捕。
二、認定事實之證據及理由：
  (一)被告於警詢、偵查中、本院審理中對上述事實均坦白承認。
  (二)下列被害人之指訴，可證明被害之事實：癸○○95年12月8
    日警訊筆錄、壬○○○95年11月19日警訊筆錄、丁○○95年
    11 月19日警訊筆錄、乙○○○95年11月25日警訊筆錄、己○○95年12月7日警訊筆錄、庚○95年12月1日警訊筆錄、丑
    ○○95年12月8日警訊筆錄、甲○○95年12月8日警訊筆錄、
    辛○○○95年12月8日警訊筆錄、子○○○95年12月7、8日
    警訊筆錄、戊○○○95年12月12日警訊筆錄。
  (三)金飾買入登記簿影本、證人（裕成銀樓之負責人）楊慶湖於
    95年12月8日警訊筆錄，可以證明：被告於95年12月1日、2
    日二度拿金項鍊（【附表二】編號6、7）前去變賣之事實。
  (四)證人（被告寄居處所主人）張貴美於95年12月8日警詢中之
    證述（警卷內），可證明：現場所查獲失竊之KWT-808號機
    車、被告行搶時所穿藍色長褲一件、藍色牛仔長袖上衣一件
    、行竊之工具鑰匙一串，贓物手機一支（序號：0000000000
    00000）1支，均為被告所持有。查獲現場之照片11張、手機
    照片3張：可證明查獲之經過及被告持有贓物手機之事實。
  (五)監視器翻拍照片12張（警卷內），可證明：被告搭載「阿州
    」男子騎乘KWT-808號贓車行搶被害人甲○○之經過（【附
    表二】編號7）；被告獨自騎乘HFP-070號機車，行搶被害人
    丁○○之經過（【附表二】編號2）；被告騎機車行搶被害
    人戊○○○（【附表二】編號5）之經過。
  (五)贓物認領保管單3紙，可證明被害人乙○○○領回手機、丑
    ○○、己○○領回機車之事實。
  (六)KWT-808號車輛車牌失竊作業－查獲車輛認可資料，可證明
    被害人丑○○機車失竊之事實。
  (七)扣案之鑰匙1串，被告偵訊中自白為行竊之工具。
  (八)綜上所述，被告自白與事實相符，本案事證明確，被告犯行
    已可認定。
三、論罪科刑：
  (一)核被告於【附表一】共2次行為，均犯刑法第320條第1項竊
    盜罪，【附表二】編號1、3-9共8次行為，均犯刑法第325條
    第1項搶奪罪，【附表二】編號2，係犯刑法第325條第3項搶
    奪未遂罪。上述11項罪名，犯罪時間不同，應分論併罰之。
  (二)【附表二】編號7之犯行，被告與綽號「阿州」之男子，互
    有犯意聯絡及行為分擔，均為共同正犯。
  (三)按刑法第79條第2項前段規定：「假釋中另受刑之執行、羈
    押或其他依法拘束人身自由之期間，不算入假釋期內。」被
    告95年7月8日雖獲假釋，但又接續執行另案拘役30日，故假
    釋期間之起迄日往後遞延，計算結果，被告係在假釋期間內
    施用毒品及觸犯本案【附表二】編號1犯行，應由法務部撤
    銷假釋。
  (四)量刑審酌：被告自少年時期起，就有多項毒品及竊盜前科
    ，可見毒品乃是萬惡淵藪，吸毒者的窮途末路都是偷搶為生
    。被告所行搶的對象，都是中年婦女，見被害人落單可欺
    ，身上穿金帶銀，便動手行搶，也不在乎強力拉扯是否會造
    成被害人受傷，對法益危害不輕。所謂「強凌弱、眾暴寡」
    ，正是被告此般令人不恥的行為。被告行竊、搶奪之財產
    ，價值不斐，犯後並未賠償任何被害人。被告年僅23 歲
    ，本應是人生黃金時光，23歲亦是大學生剛出社會的年紀，
    23歲的年輕人都在各行各業裡蓄勢待發，將成為社會中流砥
    柱，但被告卻已經在監獄裡被囚禁多年，被告上次91年5 月
    30日接受觀察勒戒起至95年7月8日假釋出監，共被拘禁4 年
    之久，4年失去自由的代價，顯然沒有讓被告徹底悔悟，以
    致出監不久又淪入吸毒搶奪偷竊之惡性輪迴。被告自述已離
    婚，育有一子已經國小一年級，若以被告此般生活態度，不
    知如何期待其善盡為人父親的角色，如何扛得起一個家庭的
    責任。被告年紀輕輕，身體健壯，未來大有可為，但卻欠缺
    勤勞奮鬥的人生觀，以致總是不斷地危害社會。若不及時回
    頭，這一生必將一無所成，終將為社會、家庭、周遭親友所
    唾棄。本件共11個宣告刑，若定執行刑之結果，最高可處
    5年7個月。但本院斟酌被告必須接受強制工作保安處分，徒
    刑部分可相對減少，故量刑如主文，希望被告受監所教育薰
    陶後，能學得男子漢的真正價值，以雙手開創自己事業、扛
    起家庭的責任，而不再以雙手殘害老弱婦孺。
  (五)按刑法第90條第1、2項規定：「有犯罪之習慣或因遊蕩或懶
    惰成習而犯罪者，於刑之執行前，令入勞動場所，強制工作
    。前項之處分期間為3年。但執行滿1年6月後，認無繼續執
    行之必要者，法院得免其處分之執行。」旨在對嚴重職業性
    犯罪、欠缺正確工作觀念，因而習慣犯罪者，強制其從事勞
    動，學習一技之長及正確之謀生觀念，使其日後重返社會，
    能適應社會生活。被告以偷搶為生，又無一技之長，實具潛
    在之危險性格，顯有犯罪之習慣，若不能矯正其價值觀，將
    來出監後，勢必重蹈覆轍，為協助其再社會化，應命其進入
    勞動場所強制工作，以培養其勤勞工作之人生觀，亦符合比
    例原則，故宣告如主文。
  (六)扣案之鑰匙1串，為被告所有，且供行竊機車所用之物，業
    據被告偵訊時所承認，依刑法第38條第3項、第1項第2款之
    規定宣告沒收。
四、適用法條：
  (一)刑事訴訟法第273條之1、第310條之2、第454條第1項。
  (二)刑法第28條、第325條第1項、同條第3項、第320條第1項、
    第51條第5款、第90條、第38第1項第2款。
  (三)刑法施行法第1條之1。
本案經檢察官鮑慧忠到庭執行職務。
中　　華　　民　　國　　96　　年　　1　　月　　12　　日
                  刑事第三庭    法  官  葉明松
以上正本證明與原本無異。
如不服本判決，應於送達後10日內向本院提出上訴狀（須附繕本
）。
告訴人或被害人對於判決如有不服具備理由請求檢察官上訴者，
其上訴期間之計算係以檢察官收受判決正本之日期為準。
中　　華　　民　　國　　96　　年　　1　　月　　12　　日
                                書記官  于淑真
【附錄本案論罪法條】
中華民國刑法第320條第1項
意圖為自己或第三人不法之所有，而竊取他人之動產者，為竊盜
罪，處 5 年以下有期徒刑、拘役或 5 百元以下罰金。
中華民國刑法第325條
意圖為自己或第三人不法之所有，而搶奪他人之動產者，處 6 月
以上 5 年以下有期徒刑。
因而致人於死者，處無期徒刑或 7 年以上有期徒刑，致重傷者，
處 3 年以上 10 年以下有期徒刑。
第 1 項之未遂犯罰之。
中華民國刑法第90條
有犯罪之習慣或因遊蕩或懶惰成習而犯罪者，於刑之執行前，令
入勞動場所，強制工作。
前項之處分期間為 3 年。但執行滿 1 年 6 月後，認無繼續執行
之必要者，法院得免其處分之執行。
執行期間屆滿前，認為有延長之必要者，法院得許可延長之，其
延長之期間不得逾 1 年 6 月，並以一次為限。
【附表一】
 ┌──┬─────┬──────┬───────┬─────┬───┬──┬─────┐
 │編號│時      間│地       點 │犯罪手法及工具│車牌號碼  │被害人│備註│本院宣告刑│
 ├──┼─────┼──────┼───────┼─────┼───┼──┼─────┤
 │    │95年12月2 │雲林縣西螺鎮│以自備之鑰匙徒│KWT-808號 │      │機車│丙○○犯竊│
 │    │日下午1時 │新豐里新社  │手竊取        │重型機車  │      │已尋│盜罪，處有│
 │１  │許        │321之90號「 │              │(價值約新 │丑○○│獲  │期徒刑月│
 │    │          │慈愛醫院」停│              │臺幣〔下同│      │    │，扣案鑰匙│
 │    │          │車場內      │              │〕8000元）│      │    │壹串沒收之│
 │    │          │            │              │          │      │    │。        │
 ├──┼─────┼──────┼───────┼─────┼───┼──┼─────┤
 │    │95年12月2 │彰化縣埤頭鄉│以自備之鑰匙徒│MZE-170號 │      │機車│丙○○犯竊│
 │２  │日晚上9時 │中和村溪林路│手竊取        │重型機車  │己○○│已尋│盜罪，處有│
 │    │許        │466號前     │              │(價值約   │      │獲  │期徒刑月│
 │    │          │            │              │10000元） │      │    │，扣案鑰匙│
 │    │          │            │              │          │      │    │壹串沒收之│
 │    │          │            │              │          │      │    │。        │
 └──┴─────┴──────┴───────┴─────┴───┴──┴─────┘
【附表二】
 ┌──┬────┬────┬───┬───────┬────┬─────┬──────┬─────┐
 │編號│時    間│地    點│行為人│犯罪手法及工具│被害人  │損失財物  │備        註│本院宣告刑│
 ├──┼────┼────┼───┼───────┼────┼─────┼──────┼─────┤
 │    │95年11月│彰化縣田│      │騎乘車牌號碼  │        │金項鍊1條 │於不詳時間在│丙○○犯搶│
 │    │12日上午│中鎮東路│      │HFP-070號之重 │        │(價值約   │雲林縣某處與│奪罪，處有│
 │１  │9時23分 │里南北街│丙○○│型機車，趁被害│癸○○  │20000元） │不詳姓名    │期徒刑柒月│
 │    │許      │40號前  │      │人不及防備，自│        │          │之人換為毒品│。        │
 │    │        │        │      │後搶奪被害人財│        │          │施用        │          │
 │    │        │        │      │物得手        │        │          │            │          │
 ├──┼────┼────┼───┼───────┼────┼─────┼──────┼─────┤
 │    │95年11月│彰化縣溪│      │騎乘車牌號碼  │        │未遂      │            │丙○○犯搶│
 │    │19日上午│州鄉東州│      │HFP-070號之重 │        │          │            │奪未遂罪，│
 │    │8時15分 │村登山路│      │型機車，尾隨被│        │          │            │處有期徒刑│
 │２  │許      │4段360號│丙○○│害人，並將被害│丁○○  │          │            │伍月。    │
 │    │        │前      │      │人逼至路旁佯稱│        │          │            │          │
 │    │        │        │      │問路，趁被害人│        │          │            │          │
 │    │        │        │      │不及防備之際行│        │          │            │          │
 │    │        │        │      │搶，不慎失手，│        │          │            │          │
 │    │        │        │      │金項鍊掉落在被│        │          │            │          │
 │    │        │        │      │害人口袋中，玉│        │          │            │          │
 │    │        │        │      │墬子掉落在菜籃│        │          │            │          │
 │    │        │        │      │裡而未遂      │        │          │            │          │
 ├──┼────┼────┼───┼───────┼────┼─────┼──────┼─────┤
 │    │95年11月│彰化縣北│      │騎乘車牌號碼  │        │金項鍊1條 │於不詳時間在│丙○○犯搶│
 │    │19日上午│斗鎮西德│      │HFP-070號之重 │        │及墬子 (價│雲林縣某處與│奪罪，處有│
 │３  │9時35分 │里公所街│丙○○│型機車，趁被害│壬○○○│值約10000 │不詳姓名之人│期徒刑柒月│
 │    │許      │140號前 │      │人不及防備，自│        │元）      │換為毒品施用│。        │
 │    │        │        │      │後搶奪被害人財│        │          │            │          │
 │    │        │        │      │物得手        │        │          │            │          │
 ├──┼────┼────┼───┼───────┼────┼─────┼──────┼─────┤
 │    │95年11月│彰化縣溪│      │騎乘車牌號碼  │        │皮包1只（ │除現金為林翰│丙○○犯搶│
 │    │25日中午│州鄉瓦厝│      │HFP-070號之重 │        │內有手機（│照花用完畢及│奪罪，處有│
 │    │12時51分│村太平路│      │型機車，假藉向│        │序號：3593│手機供己使用│期徒刑柒月│
 │    │許      │旁某處  │      │被害人詢問何人│乙○○○│0000000000│外，其餘物品│。        │
 │４  │        │        │      │辦喜宴，趁被害│        │8）1支、現│業經丟棄於北│          │
 │    │        │        │丙○○│人不及防備之際│        │金2700元、│斗河濱公園溪│          │
 │    │        │        │      │搶奪被害人皮包│        │汽車行照、│內而未經尋獲│          │
 │    │        │        │      │得手          │        │健保卡、汽│            │          │
 │    │        │        │      │              │        │機車駕照、│            │          │
 │    │        │        │      │              │        │身分證）  │            │          │
 ├──┼────┼────┼───┼───────┼────┼─────┼──────┼─────┤
 │    │95年11月│彰化縣永│      │騎乘不詳車牌號│        │黃金項鍊1 │於不詳時間在│丙○○犯搶│
 │    │25日下午│靖鄉永東│      │碼之機車，佯稱│        │條        │雲林縣某處與│奪罪，處有│
 │    │3時許   │村永靖街│      │向被害人購買甜│        │(價值約   │綽號「小鳳」│期徒刑柒月│
 │５  │        │與東門路│丙○○│甜圈，隨即趁被│戊○○○│15000 元）│之成年女子換│。        │
 │    │        │口附近「│      │害人不及防備之│        │          │為毒品施用  │          │
 │    │        │永安宮」│      │際，搶奪被害人│        │          │            │          │
 │    │        │前      │      │之財物得手    │        │          │            │          │
 ├──┼────┼────┼───┼───────┼────┼─────┼──────┼─────┤
 │    │95年12月│彰化縣埤│      │騎乘竊得之不詳│        │金項鍊1條 │變賣予彰化縣│丙○○犯搶│
 │    │1日上午 │頭鄉中和│      │車牌號碼之重型│        │(價值約   │溪湖鎮光華里│奪罪，處有│
 │    │8時許   │村彰水路│丙○○│機車，趁被害人│        │28000 元）│平和街281號 │期徒刑柒月│
 │６  │        │1段401號│      │不及防備之際，│庚○    │          │之「裕成銀樓│。        │
 │    │        │前      │      │自後搶奪被害人│        │          │」，得款2800│          │
 │    │        │        │      │財物得手      │        │          │0元業經購買 │          │
 │    │        │        │      │              │        │          │毒品花用完畢│          │
 ├──┼────┼────┼───┼───────┼────┼─────┼──────┼─────┤
 │    │95年12月│彰化縣大│綽號「│與綽號「阿州」│        │金項鍊1條 │變賣予「裕成│丙○○共同│
 │    │2日上午 │城鄉西城│阿州」│之成年男子共乘│        │(價值約   │銀樓，得款  │犯搶奪罪，│
 │    │10時32分│村南平路│之成年│竊得之車牌號碼│        │16000元） │16000元業經 │處有期徒刑│
 │７  │許      │398 號前│男子、│KWT-808號重型 │甲○○  │          │購買毒品花用│柒月。    │
 │    │        │        │丙○○│機車，由丙○○│        │          │完畢        │          │
 │    │        │        │      │下手行搶得手  │        │          │            │          │
 ├──┼────┼────┼───┼───────┼────┼─────┼──────┼─────┤
 │    │95年12月│彰化縣埔│      │騎乘竊得之車牌│        │金項鍊1條 │於不詳時間在│丙○○犯搶│
 │    │3日下午 │心鄉埔心│      │號碼KWT-808號 │        │(價值約   │雲林縣某處與│奪罪，處有│
 │    │1時25分 │村武昌路│      │重型機車向被害│        │16000 元）│不詳姓名之人│期徒刑柒月│
 │８  │許      │52號前  │丙○○│人佯裝詢問「阿│辛○○○│          │換為毒品施用│。        │
 │    │        │        │      │明」之人，趁被│        │          │            │          │
 │    │        │        │      │害人不及防備之│        │          │            │          │
 │    │        │        │      │際下手行搶得手│        │          │            │          │
 ├──┼────┼────┼───┼───────┼────┼─────┼──────┼─────┤
 │    │95年95年│彰化縣員│      │騎乘竊得之車牌│        │金項鍊1條 │於不詳時間在│丙○○犯搶│
 │    │12月7日 │林鎮新興│      │號碼KWT-808號 │        │(價值約   │雲林縣某處與│奪罪，處有│
 │９  │上午10時│里博愛路│丙○○│重型機車，趁被│子○○○│10000元） │不詳姓名之人│期徒刑柒月│
 │    │30分許  │172 號前│      │害人不及防備之│        │          │換為毒品施用│。        │
 │    │        │        │      │際自後搶奪被害│        │          │            │          │
 │    │        │        │      │人之財物得手  │        │          │            │          │
 └──┴────┴────┴───┴───────┴────┴─────┴──────┴─────┘
